【裁判字號】    95,交聲,193
【裁判日期】    950522
【裁判案由】    違反道路交通管理處罰條例聲明異議
【裁判全文】
臺灣桃園地方法院交通事件裁定         95年度交聲字第193號
原處分機關  交通部公路總局新竹區監理所桃園監理站
異  議  人  甲○○
即受處分人
上列異議人即受處分人因違反道路交通管理處罰條例事件，對交
通部公路總局新竹區○○○○○道路交通管理事件裁決書所為處
分（原處分案號：民國95年3 月21日桃監裁罰字第裁52－DP0000
000 號），聲明異議，本院裁定如下：
    主  文
異議駁回。
    理  由
一、原舉發及處分意旨略以：異議人即受處分人甲○○因駕駛車
    牌號碼ＬＥ─3918號自用小客車（下稱上開自小客車），於
    民國94年9 月6 日上午10時15分許，行經桃園縣大溪鎮○○
    路、新興路口時，肇事致人受傷逃逸，而為桃園縣政府警察
    局交通隊警員舉發肇事致人受傷逃逸，並填製桃園縣政府警
    察局桃警局交字第DP0000000 號舉發違反道路交通管理事件
    通知單（下稱系爭違規通知單），惟異議人提出申訴，裁決
    機關即於95年3 月21日依道路交通管理處罰條例第62條第1
    項、第67條第1 項，裁處異議人吊銷駕駛執照、終生禁考。
    有前揭違規通知單、裁決書各1 份附卷可考。
二、聲明異議意旨詳如附件聲明異議狀所載，為此，聲明異議請
    法院撤銷原處分，重為裁處云云。
三、按汽車駕駛人，駕駛汽車肇事致人受傷或死亡，應即採取救
    護或其他必要措施，並向警察機關報告，不得駛離；違者吊
    扣其駕照3 個月至6 個月；逃逸者吊銷駕駛執照，道路交通
    管理處罰條例第62條第1 項定有明文。又汽車駕駛人曾依第
    62條第1 項之規定吊銷駕駛執照者，終身不得考領駕駛執照
    ，同法第67條第1 項亦有明定。
四、經查：
(一)異議人甲○○於94年9 月6 日上午10時15分許，駕駛上開自
    小客車沿桃園縣大溪鎮○○路龍潭往大溪方向欲左轉往新興
    路行駛，疏於注意，適被害人謝長治騎乘車號F7B-539 號重
    型機車，沿員林路由大溪往龍潭方向行經上開路口，因異議
    人未注意車前狀況，並禮讓直行車先行，貿然左轉，致被害
    人謝長治閃避不及，騎車撞擊上開自小客車右前方後，人車
    倒地，並致被害人謝長治受有頭部外傷併腦震盪、腹壁挫傷
    擦傷、下巴撕裂傷約2 公分長、四肢多處挫傷擦傷等傷害，
    詎異議人明知自己業已駕車肇事並致他人倒地受傷，竟未下
    車施以必要救護反加速逃逸，而為桃園縣政府警察局交通隊
    警員舉發「肇事致人受傷逃逸」違規，並填掣系爭違規通知
    單，又經原處分機關認異議人確有前開違規行為，於95年3
    月21日依道路交通管理處罰條例第62條第1 項規定，於95年
    3 月21日以桃監裁罰字第裁52－DP000000 0號裁決書裁處應
    吊銷受處分人之駕駛執照，終身禁考乙節，此有系爭違規通
    知單、上開裁決書各1 份附卷可稽。
(二)異議人對於上開時、地，因「肇事致人受傷逃逸」違規，經
    警舉發之事實並不爭執，且有系爭違規通知單、上開裁決書
    、異議人所提出之臺灣桃園地方法院檢察署檢察官94年度偵
    字第17796 號緩起訴處分書附卷可資佐參，則異議人確有前
    揭違規事實，應可認定。
(三)至異議人雖以附件聲明異議狀所載：道路交通管理處罰條例
    第62條第1 項、第67條第1 項等規定業經修正，並經總統於
    94年12月28日公布，經比較新舊法之結果，認修正後之新法
    較有利於行為人，而本件原處分機關遽以修正前之道路交通
    管理處罰條例第62條第1 項之規定，裁決吊銷駕駛執照，並
    永久不得重新考領，實有違誤，更屬不當等情詞置辯，惟按
    司法院大法官會議釋字第531 號解釋：「道路交通管理處罰
    條例第67條第1 項明定，因駕車逃逸而受吊銷駕駛執照之處
    分者，不得再行考領駕駛執照（本條項業於90年1 月17日修
    正公布為終身不得考領駕駛執照）。該規定係為維護車禍事
    故受害人生命安全、身體健康必要之公共政策，且在責令汽
    車駕駛人善盡行車安全之社會責任，屬維持社會秩序及增進
    公共利益所必要，與憲法第23條尚無違背。惟凡因而逃逸者
    ，吊銷其駕駛執照後，對於吊銷駕駛執照之人已有回復適應
    社會能力或改善可能之具體事實者，是否應提供於一定條件
    或相當年限後，予肇事者重新考領駕駛執照之機會，有關機
    關應就相關規定一併儘速檢討，使其更符合憲法保障人民權
    益之意旨。」由上開解釋意旨觀之，釋憲機關係認道路交通
    管理處罰條例第67條第1 項之規定，與憲法第23條規定並無
    抵觸，是並未作出違憲無效之宣告，而僅課予相關機關為改
    善處置之憲法義務。然道路交通管理處罰條例第62條第1 項
    、第67條第1 項等規定業經修正，並經總統於94年12月28日
    公布，修正前道路交通管理處罰條例第62條第1 項之規定於
    修正後，業經移列於修正後道路交通管理處罰條例第62條第
    3 項、第4 項，即修正後第62條第3項 規定「汽車駕駛人駕
    駛汽車肇事致人受傷或死亡者，應即採取救護措施及依規定
    處置，並通知警察機關處理，不得任意移動肇事汽車及現場
    痕跡證據，違反者處新台幣3,000 元以上9,000 元以下罰鍰
    。但肇事致人受傷案件當事人均同意時，應將肇事汽車標繪
    後，移置不妨礙交通之處所。」，修正後第62條第4 項規定
    「前項駕駛人肇事致人受傷而逃逸者，吊銷其駕駛執照；致
    人重傷或死亡而逃逸者，吊銷其駕駛執照，並不得再考領。
    」，而修正後同條例第67條第1 項所定因肇事逃逸經處罰吊
    銷駕駛執照者，終身不得考領駕駛執照之規定，只限於前揭
    修正後第62條第4 項後段之規定（即駕車肇事致人重傷或死
    亡者），而不及於修正後同條例第62條第4 項前段之規定（
    即駕車肇事致人受傷者）。是以，觀諸修正後道路交通管理
    處罰條例第62條第4 項、第67條第1 項關於駕車肇事致人受
    傷而逃逸之處罰規定，較之修正前道路交通管理處罰條例第
    62條第1 項、第67條第1 項之規定，對異議人固較為有利，
    惟該修正條文之施行日期須經行政院另以命令公布之，而現
    今仍尚未開始施行，則在上揭修正道路交通管理處罰條例第
    62條第4 項、第67條第1 項規定未施行前，原處分機關以異
    議人違反現行同條例第62條第1 項之規定，裁決吊銷駕駛執
    照，並依同條例第67條第1 項之規定，裁決永久不得重新考
    領，自屬合法有據，是認異議人上開所辯尚無從採取。
(四)綜上所述，原處分機關據以援引現行道路交通管理處罰條例
    第62條第1 項及第67條第1 項之規定，裁處吊銷異議人駕駛
    執照，並終身禁考，於法並無違誤或不當之處，異議意旨求
    為撤銷原裁決，非有理由，應予駁回。
據上論斷，應依道路交通管理處罰條例第87條第2 項、道路交通
案件處理辦法第19條，裁定如主文。
中    華    民    國    95    年    5     月    22    日
                            交通法庭法  官  王美玲
以上正本證明與原本無異。
如不服本裁定，應於裁定送達後5日內向本院提出抗告狀。
                                    書記官  吳玉蘭
中    華    民    國    95    年    5     月    22    日


司法院資訊處製作；財團法人民間司法改革基金會備份。
